臺灣高等法院高雄分院刑事判決　　　　 100年度上訴字第74號
上　訴　人
即　被　告　李俊男
指定辯護人　義務辯護人　馬興平律師
上列上訴人因傷害案件，不服臺灣屏東地方法院98年度訴字第83
6 號中華民國99年10月26日第一審判決（起訴案號：臺灣屏東地
方法院檢察署98年度偵字第4897號），提起上訴，本院判決如下
：
    主  文
上訴駁回。
    事  實
一、李俊男於民國98年6 月29日下午某時，在屏東縣潮州鎮八爺
    里某處，因細故與其堂叔李俊宏發生爭執，李俊男因而懷恨
    在心，而於同（29）日晚間飲酒後（精神狀態未達不能辨識
    其行為違法或欠缺依其辨識而行為之能力，及辨識行為違法
    或依其辨識而行為之能力顯著減低之程度），前往李俊宏位
    於屏東縣潮州鎮○○里○○路（原判決誤載為還龍路）4 巷
    1 之5 號住處前大吵大鬧，見李俊宏之妻張氏金銀返家後，
    向張氏金銀表示要找李俊宏理論，張氏金銀見李俊男滿身酒
    味、情緒激動且大聲叫鬧，感到十分害怕，遂立即帶著小孩
    進入屋內將門鎖上，並打電話給和李俊宏在外吃飯之蘇寶山
    ，告訴蘇寶山此情，請蘇寶山偕同李俊宏等人儘快返家。同
    （29）日晚上10時35分許，李俊宏、蘇寶山、陳明師、黃振
    良返抵李俊宏上開住處，蘇寶山、陳明師先走向李俊男，蘇
    寶山並開口要求李俊男不要亂來快點回家，李俊男見李俊宏
    等人返家，乃先跑回其位於屏東縣潮州鎮○○里○○路4 巷
    1 之15號住處旁，隨手取出菜刀1 支（尚無證據證明係李俊
    男所有），旋即朝蘇寶山、陳明師方向走來，並基於傷害之
    接續犯意，先拿菜刀往蘇寶山身上砍下，蘇寶山將左手舉起
    抵擋，遭李俊男砍傷左前臂，李俊男旋即再拿菜刀向蘇寶山
    左肩砍1 刀，致蘇寶山受有左肩裂傷（7 ×2 公分）、左前
    臂裂傷（6 ×2 公分）之傷害，李俊男欲再持菜刀砍蘇寶山
    之際，為在旁之陳明師阻擋，並將李俊男手上之菜刀搶下。
    嗣警據報前來處理，始循線查悉上情。
二、案經蘇寶山訴由屏東縣政府警察局潮州分局報請臺灣屏東地
    方法院檢察署檢察官偵查起訴。
    理  由
壹、證據能力方面：
    按傳聞法則之重要理論依據，在於傳聞證據未經當事人之反
    對詰問予以核實，乃予排斥，惟若當事人已放棄對原供述人
    之反對詰問權，於法院審判時表明同意該等傳聞證據可作為
    證據，基於證據資料愈豐富，愈有助於真實發現之理念，並
    貫徹刑事訴訟法修法加重當事人進行主義之精神，確認當事
    人對於證據能力有處分權之制度，傳聞證據經當事人同意作
    為證據，法院認為適當者，亦得為證據。另當事人於調查證
    據時，對於傳聞證據表示「沒有意見」、「對於證據調查無
    意見」，而未於言詞辯論終結前聲明異議，應視為已有將該
    等傳聞證據採為證據之同意，此刑事訴訟法第159 條之5 定
    有明文。檢察官、被告及辯護人於本院準備程序及審判期日
    ，表示對於全案傳聞證據之證據能力均無意見，且同意作為
    本案之證據（見本院卷第26至27頁、第51頁），依刑事訴訟
    法第159 條之5 之規定，檢察官、被告及辯護人已同意本案
    之傳聞證據均有證據能力，本院斟酌該等證據並非非法取得
    ，亦無證明力明顯過低之情形，是該等證據，均得採為證據
    。
貳、實體方面：
一、訊據上訴人即被告李俊男（下稱被告），對上開事實坦承認
    罪不諱（見本院卷第24、56頁），核與證人即告訴人蘇寶山
    （下稱告訴人）、證人李俊宏、張氏金銀、陳明師、黃振良
    等人之證述情節大致相符，並有全民醫院診斷證明書2 紙及
    照片8 張附卷可稽（見警卷第38至39頁、第42至45頁），復
    有菜刀1 支扣案可資佐證。綜上所述，被告上開任意性之自
    白既有前揭證據可佐，核與事實相符，自得採為論罪科刑之
    依據，是本案事證已臻明確，被告傷害犯行洵堪認定，應予
    依法論科。
二、公訴意旨雖認被告係基於殺人之犯意而持刀砍殺告訴人，因
    認被告涉犯刑法第271 條第2 項、第1 項之殺人未遂罪云云
    。惟訊據被告堅詞否認有殺人之犯意及犯行，辯稱：我那天
    不是要殺死告訴人，只是要嚇他等語。經查：
  (一)按殺人未遂罪之成立，以有戕害他人生命之故意，著手於刺
    殺之實行而未發生死亡之結果為要件，故行為人是否具有殺
    人之故意，加害時所用器具，被害人受傷多寡以及受傷部位
    是否為致命之處，有時雖可藉為認定有無殺意之心證，但究
    不能據為絕對之標準，尚須就行為人主觀犯罪認識與客觀犯
    罪事實，參酌社會上一般經驗法則論理為斷（最高法院84年
    度台上字第403 號判決意旨參照）。刑法上殺人罪之成立，
    須行為人主觀上具有殺人之故意，所謂殺人之故意，指戕害
    他人生命之惡意而言，此項犯意之形成，通常有其原因、目
    的或動機（最高法院89年度台上字第1051號判決意旨參照）
    。又殺人未遂與傷害之區別，本視加害人有無殺意為斷，被
    害人受傷之程度，被害人受傷處所是否為致命部位，及傷痕
    多寡，輕重如何，僅足供認定有無殺意之參考，究不能據為
    區別殺人未遂與傷害之絕對標準，故不能僅因被害人受傷之
    位置係屬人體要害，即認定加害人自始即有殺害被害人之犯
    意（最高法院94年度台上字第6857號判決意旨參照）。
  (二)告訴人與被告係遠親關係，證人李俊宏係被告之堂叔，本件
    係因被告前與李俊宏發生爭執，而於酒後欲至李俊宏家找李
    俊宏理論，告訴人接獲李俊宏配偶張氏金銀電話通知，與李
    俊宏、陳明師、黃振良等人自外面趕回，被告見告訴人等人
    返回李俊宏住處，即持菜刀砍向告訴人，告訴人以左手揮擋
    ，遭被告砍傷左前臂，被告再持刀砍向告訴人之左肩，陳明
    師見狀始將被告手中之菜刀搶下，告訴人因而受有左肩裂傷
    （7 ×2 公分）、左前臂裂傷（6 ×2 公分）之傷害等情，
    業據證人即告訴人蘇寶山、證人李俊宏、陳明師於檢察官偵
    訊及原審審理時證述明確，復有診斷證明書2 紙在卷可按，
    此部分事實洵可認定。
  (三)而證人即告訴人蘇寶山於原審審理中具結證稱：當時我們有
    4 個人來到李俊宏家，我到那裡被告就在那裡亂，我叫被告
    回去，不要亂了，講了很久，之後被告回去。那時我們去到
    李俊宏家裡已經晚上10點多了，我走到李俊宏家前面的大馬
    路，被告又來，我叫他回去，叫他不要亂了，大家都是親戚
    ，被告就說「給你死」，當時我不知道被告拿什麼東西，之
    後我才知道是拿菜刀來，我就擋，叫他不要亂，被告砍我2
    下，又砍1 下，陳明師他們就過來搶菜刀。被告砍我時只有
    說「給你死」，只聽到他講1 次，我跟被告沒有恩怨，被告
    是我小弟的外甥，大家都有親戚關係，我想他不可能砍死我
    等語（見原審卷第53至54頁）。證人李俊宏於原審審理中亦
    具結證稱：被告是我堂侄，98年6 月29日晚上被告拿菜刀砍
    到蘇寶山，我沒有看到，可是陳明師有看到，陳明師說蘇寶
    山被砍2 刀。我們去吃飯，被告不知道為什麼來我家，拿著
    菜刀要找我，我太太打電話要我們回來，蘇寶山去問被告拿
    菜刀要做什麼，被告就砍蘇寶山，是之後陳明師說蘇寶山被
    砍，我沒有看到砍的動作，我只有看到蘇寶山肩膀受傷，有
    看到陳明師搶刀，我看到時陳明師已經在搶被告的刀等語（
    見原審卷第93至94頁）。另證人陳明師於原審審理中亦具結
    證稱：98年6 月29日晚上我跟李俊宏吃飯，他太太打電話要
    我們回去，我看到被告從他家出來，蘇寶山先走過去，他就
    砍蘇寶山2 刀，他是突然跑出來，我有聽到他說「給你死」
    （台語）就砍下，蘇寶山可能是反應不及才被砍。被告從他
    家衝過來，李俊宏太太說被告有拿菜刀，距離很近，沒有辦
    法躲，被告像發酒瘋了，第3 刀砍下我就搶了。李俊宏的家
    在被告家隔壁，我們回到家下車，蘇寶山可能要尿尿，我知
    道他走到最前面等語（見原審卷第91至93頁）。本院審酌李
    俊宏係被告之堂叔，被告與告訴人亦有親戚關係，而被告與
    告訴人之間並無任何仇隙糾紛乙節，亦據被告與告訴人分別
    供陳在卷（見警卷第6 頁背面、第8 頁），再依證人即告訴
    人蘇寶山、證人李俊宏、陳明師等人上開證述情節綜合以觀
    ，足認本件係因被告前與李俊宏發生爭執，而於酒後欲至李
    俊宏家找李俊宏理論，適告訴人與李俊宏一同返家，告訴人
    走在最前面，且開口要求被告不要亂來快點回家，始遭被告
    遷怒並遭被告砍傷。職是，被告是否有殺害告訴人之動機，
    顯有可疑。
  (四)又被告持菜刀行兇之時，第1 刀係砍向告訴人之左前臂，第
    2 刀則砍向告訴人之左肩，告訴人所受之傷均係「裂傷」，
    而非「穿刺傷」等情，亦有診斷證明書附卷可憑。衡諸常情
    ，倘被告真有殺害告訴人之犯意，其大可趁告訴人不及注意
    及防備之際，持刀刺殺告訴人頭部、頸部、胸部、腹部等致
    命部位，較易達成其殺害告訴人之目的。然被告捨此不為，
    僅朝告訴人非致命部位之左前臂及左肩揮砍，則其辯稱無殺
    人之犯意，尚非虛佞，洵可採信。
  (五)綜上，本院審酌被告與告訴人並無任何仇怨糾紛；告訴人自
    陳與被告有親戚關係，被告不可能砍死伊；且被告並非持刀
    刺殺告訴人頭部、頸部、胸部、腹部等致命部位，而僅朝告
    訴人非致命部位之左前臂及左肩揮砍等情，足認被告顯係基
    於傷害之犯意砍傷告訴人，洵可認定。公訴意旨認被告有殺
    人之犯意云云，容有誤會，尚難遽採。
三、核被告所為，係犯刑法第277 條第1 項之傷害罪。被告持菜
    刀朝告訴人左前臂及左肩各揮砍1 刀，係於密切接近之時地
    實施，侵害同一之法益，各行為之獨立性極為薄弱，依一般
    社會健全觀念，在時間差距上，難以強行分開，在刑法評價
    上，以視為數個舉動之接續施行，合為包括之一行為予以評
    價，較為合理，是被告揮砍告訴人2 刀，應認屬傷害罪之接
    續犯，而為包括之一罪。公訴意旨認被告所為係犯刑法第27
    1 條第2 項、第1 項之殺人未遂罪，容有誤會，惟起訴之基
    本社會事實相同，本院自應依法變更起訴法條予以審理。
四、原審以被告罪證明確，因而依刑事訴訟法第299 條第1 項前
    段、第300 條、刑法第277 條第1項 、刑法施行法第1 條之
    1 等規定，審酌被告雖坦承傷害犯行，惟其僅因細故即於酒
    後持菜刀傷害告訴人，迄今尚未與告訴人達成和解，賠償告
    訴人所受之損害，且告訴人所受之傷害程度非輕，及被告犯
    罪之目的、手段等一切情狀，因而量處有期徒刑8 月。並敘
    明被告持以傷害告訴人所用之菜刀1 支，被告否認為其所有
    （見原審卷第124 頁），亦無證據證明係被告所有，爰不予
    宣告沒收。經核原判決認事用法均無違誤，量刑亦稱允當，
    被告上訴意旨認量刑過重，而指摘原判決不當，為無理由，
    應予駁回。
據上論結，應依刑事訴訟法第368 條，判決如主文。
本案經檢察官吳茂松到庭執行職務。
中    華    民    國  100     年    4     月    19    日
                  刑事第十一庭  審判長法  官  翁慶珍
                                      法  官  石家禎
                                      法  官  孫啟強
以上正本證明與原本無異。
檢察官如不服本判決應於收受本判決後10日內向本院提出上訴書
狀，其未敘述上訴理由者，並得於提起上訴後10日內向本院補提
理由書狀（均須按他造當事人之人數附繕本）「切勿逕送上級法
院」，被告不得上訴。
中    華    民    國   100    年    4     月    19    日
                                      書記官  劉鴻瑛
附錄本判決論罪科刑法條：
刑法第277條：
傷害人之身體或健康者，處 3 年以下有期徒刑、拘役或 1 千元
以下罰金。
犯前項之罪因而致人於死者，處無期徒刑或 7 年以上有期徒刑
；致重傷者，處3 年以上10 年以下有期徒刑。